【裁判字號】    97,易,3200
【裁判日期】    980320
【裁判案由】    妨害自由
【裁判全文】
臺灣臺北地方法院刑事判決              97年度易字第3200號
公  訴  人  臺灣臺北地方法院檢察署檢察官
被      告  甲○○
上列被告因妨害自由案件，經檢察官聲請簡易判決處刑（97年度
調偵字第686號、97年度偵字第10450、14883、16654號），本院
受理後（原案號：97年度簡字第4195號）認不宜逕以簡易判決處
刑，改適用通常訴訟程序，判決如下：
    主  文
甲○○以加害生命之事，恐嚇他人致生危害於安全，處拘役貳拾
日，如易科罰金，以新臺幣壹仟元折算壹日；又以加害生命之事
，恐嚇他人致生危害於安全，處拘役貳拾日，如易科罰金，以新
臺幣壹仟元折算壹日；又以加害生命之事，恐嚇他人致生危害於
安全，處拘役貳拾日，如易科罰金，以新臺幣壹仟元折算壹日；
應執行拘役伍拾日，如易科罰金，以新臺幣壹仟元折算壹日。
    事  實
一、甲○○前為丙○○之媳婦，2人為家庭暴力防治法第3條第3
    款所定之家庭成員關係。甲○○因丙○○欲出售臺北市○○
    區○○街9巷10號6樓及7 樓一事發生爭執，遂基於恐嚇危害
    安全之犯意，分別於下列時間，為下列之行為：(一)於民國96
    年12月17日，在上開地址6 樓樓梯間牆壁上以黑筆書寫「凶
    宅糾紛」、「凶宅糾紛，死死死」等文字；(二)於97年1 月24
    日晚間8時許，在上開地址6樓樓梯間牆壁上以紅色噴漆噴寫
    「凶宅」等文字；(二)於97年2月28日，在上開地址6樓樓梯間
    牆壁上以紅色噴漆噴寫「凶宅糾紛」等將加害丙○○生命之
    語恐嚇丙○○，使丙○○心生畏怖，致生危害於丙○○生命
    之安全。
二、案經丙○○訴由臺北市政府警察局大安分局報請臺灣臺北地
    方法院檢察署檢察官偵查後聲請簡易判決處刑。
    理  由
一、證據能力方面：
    按被告以外之人於審判外之言詞或書面陳述，除法律有規定
    者外，不得作為證據；又被告以外之人於審判外之陳述，雖
    不符同法第159條之1至第159條之4之規定，而經當事人於審
    判程式同意作為證據，法院審酌該言詞陳述或書面陳述作成
    時之情況，認為適當者，亦得為證據。當事人、代理人或辯
    護人於法院調查證據時，知有第159條第1項不得為證據之情
    形，而未於言詞辯論終結前聲明異議者，視為有前項之同意
    ，刑事訴訟法第159條第1項、第159條之5分別定有明文。查
    本案以下所引用之各項證據方法，因公訴人及被告甲○○於
    本院準備程序及審判期日中均未予爭執其證據能力，且迄至
    言詞辯論終結前亦未再聲明異議，本院審酌該等言詞或書面
    陳述作成時之情況，並無不宜作為證據之情事，依刑事訴訟
    法第159條之5之規定，自得作為證據，合先敘明。
二、訊據被告固坦承於上開時間分別於其住處6 樓樓梯間牆壁以
    黑筆及紅色噴漆書寫前揭文字，惟矢口否認有何恐嚇危害安
    全之犯行，辯稱：伊寫「凶宅」的用意是希望別人不要來買
    房子，寫「死死死」，是因為如果房子賣了，伊不知道以後
    要住到哪裡去，伊要去死等語。
三、經查：
  (一)上開犯罪事實，業據告訴人丙○○於警詢、偵查及本院審理
    中證述綦詳，並有相片6 幀在卷可稽，足見被告確有恐嚇告
    訴人之行為。
  (二)被告雖以前詞否認有恐嚇告訴人之犯意。惟按刑法第305 條
    之恐嚇罪，所稱以加害生命、身體、自由、名譽、財產之事
    ，恐嚇他人者，係指以使人生畏怖心為目的，而通知將加惡
    害之旨於被害人而言；至於危害通知之方法，亦無限制，無
    論明示之言語、文字、動作或暗示其如不從將加危害，苟已
    足使對方理解其意義之所在，並足以影響其意思之決定與行
    動自由者均屬之，應本於社會客觀經驗法則以為判斷（最高
    法院著有81年度臺上字第867 號、75年度臺上字第2047號、
    73年度臺上字第1933號判決要旨參照）。依被告書寫之內容
    為「凶宅糾紛」、「凶宅糾紛，死死死」、「凶宅」等語觀
    之，客觀上顯係以加害告訴人生命之事恐嚇告訴人，足使告
    訴人認知若仍執意出售上開房屋，生命恐受危害而心生畏怖
    ，且告訴人見聞該等恐嚇之言詞後，對於其生命之安全確實
    心生恐懼而深感不安，此據告訴人於本院審理中證稱：我看
    完這些文字後，覺得被告是要我去死的意思，且被告比我塊
    頭大，年紀又比我年輕，如果要跟我動手，我打不過他，況
    且當時被告住在7樓，我住在6樓，屋內、屋外都有樓梯相通
    ，我會擔心被告晚上可以下來一刀把我解決等語明確（見本
    院卷第30至30頁反面），參以，告訴人事後並因而搬離前開
    6 樓住處，改前往他處居住，足徵被告所為上開恐嚇之文字
    ，確使告訴人因而心生畏懼，是被告所為，顯已該當於刑法
    上恐嚇罪之構成要件甚明。
  (三)綜上所述，被告前揭否認犯罪之辯解，核屬飾卸之詞，委無
    足取，本案被告恐嚇危害安全犯行已經證明，應依法論科。
四、查被告係告訴人之前直系姻親，2人為家庭暴力防治法第3條
    第3款所定家庭成員關係。核被告所為，均係犯刑法第305條
    恐嚇危害安全罪，且上述各罪均屬家庭暴力防治法第2條第2
    項之家庭暴力罪。被告先後3次恐嚇行為，時間相隔1月，且
    係告訴人多次帶同房屋仲介及不同買主看屋後，被告始起意
    為之，業據被告供述在卷，可見被告先後3 次犯行之犯意各
    別，行為互殊，應予分論併罰，檢察官認被告係基於接續犯
    意為之，應論一罪，尚有未合。爰審酌被告並無前科，有臺
    灣高等法院被告前案紀錄表在卷可稽，素行尚可，惟不思以
    理性合法方式處理問題，竟用不法恐嚇行為為之，造成告訴
    人心生畏懼，所受精神壓力不可謂輕，且被告犯後猶否認犯
    行，毫無悔意，迄今亦未與告訴人達成和解，及被告之智識
    程度、生活狀況等一切情狀，分別量處如主文所示之刑，並
    定其應執行之刑，及諭知易科罰金之折算標準，以資懲儆。
五、至公訴意旨另以：被告基於恐嚇之犯意，於97年1 月初以黑
    筆書寫「產權不清，買者小心」；又接續於同年1 月23日晚
    間9 時10分許，書寫「產權不清」等，又接續於同年月24日
    晚間8 時許，以紅色噴漆寫「產權不清，買者小心」等加害
    告訴人財產之事，使告訴人心生畏懼，致生危害於安全，因
    認被告涉犯刑法第305 條之恐嚇危害安全罪嫌等語。按犯罪
    事實應依證據認定之，無證據不得認定犯罪事實；又不能證
    明被告犯罪者，應諭知無罪之判決，刑事訴訟法第154條第2
    項、第301條第1項分別定有明文。經查，上開房屋係被告、
    告訴人及乙○○3人共有之事實，有臺北市建物登物第2類謄
    本（見他字卷第5 頁）在卷可稽，而被告不同意告訴人出售
    前開房屋乙節，亦經被告及告訴人供承在卷，再觀諸上開文
    字，其內容皆係在表明上開房屋有產權上之紛爭，提醒欲購
    買該房屋之人應加以注意，此僅係因對於是否出售上開房屋
    ，被告與告訴人處於不同之立場，被告為保障自己財產權始
    以書寫上開文字方式為之，故無從據此即遽予認定被告有何
    以加害他人財產之事恐嚇告訴人之情事，此外，復查無其他
    積極證據足認被告涉有上開犯行，本應就此部分為無罪之諭
    知，惟因公訴意旨認此部分若成立犯罪，與前開論罪部分有
    接續犯之實質上一罪關係，爰不另為無罪之諭知，併此敘明
    。
據上論斷，應依刑事訴訟法第284條之1、第299條第1項前段，刑
法第305條、第51條第6款、第41條第1項前段，刑法施行法第1條
之1，判決如主文。
本案經檢察官申心蓓到庭執行職務。
中    華    民    國    98    年    3     月    20    日
                  刑事第十三庭  法  官  陳君鳳
以上正本證明與原本無異。
如不服本判決應於收受送達後10日內向本院提出上訴書狀，並應
敘述具體理由；其未敘述上訴理由者，應於上訴期間屆滿後20日
內向本院補提理由書（均須按他造當事人之人數附繕）「切勿逕
送上級法院」。
                                書記官  楊湘雯
中    華    民    國    98    年    3     月    20    日
附錄本案論罪科刑法條全文：
刑法第305條
以加害生命、身體、自由、名譽、財產之事，恐嚇他人致生危害
於安全者，處2年以下有期徒刑、拘役或3百元以下罰金。


司法院資訊處製作；財團法人民間司法改革基金會備份。
